【裁判字號】    98,上,287
【裁判日期】    981117
【裁判案由】    給付貨款
【裁判全文】
臺灣高等法院臺中分院民事判決  98年度上字第287號
上  訴  人  良啟五金鐵網股份有限公司
法定代理人  甲○○
訴訟代理人  丁○○
訴訟代理人  蘇志淵  律師
訴訟代理人  吳紹貴  律師
被上訴人    元禾發國際貿易股份有限公司
法定代理人  戊○○
訴訟代理人  李思樟  律師
上列當事人間請求給付貨款事件，上訴人對於民國98年7月3日臺
灣彰化地方法院98年度訴字第35號第一審判決提起上訴，本院於
98年11月3日言詞辯論終結，判決如下：
    主  文
原判決廢棄。
被上訴人在第一審之訴及假執行之聲請駁回。
第一、二審訴訟費用由被上訴人負擔。
    事實及理由
壹、訴訟要旨：
一、被上訴人主張：上訴人於民國（下同）95年10月間，向被上
    訴人訂購「第一期」電鍍原料數批，並由被上訴人送交上訴
    人位於中國大陸廣東省威盟五金電鍍工廠（下簡稱大陸威盟
    工廠），待上訴人使用完畢後，上訴人又口頭訂購「後期」
    電鍍原料數批（下均簡稱系爭電鍍原料），亦經被上訴人送
    交上訴人大陸威盟工廠，並有上訴人員李黎明在到貨確認單
    簽名為憑。然上訴人除已付之新台幣（下同）10萬元技術費
    、50萬元定金、100萬元貨款及562,800元鋅錠費用外，尚積
    欠第一期貨款3,049,965元，及後期貨款885,783元，合計3,
    935,748元（下簡稱系爭貨款），為此買賣契約之法律關係
    ，請求上訴人應給付系爭貨款及其法定遲延利息。又上訴人
    擔心被上訴人鍍鋅原料強度不夠，故於訂貨前曾要求被上訴
    人提供樣品。嗣經上訴人分別於95年7月20日、同年8月25日
    、同年9月6日將樣品送往金屬工業研究發展中心、SGS材料
    及工程實驗室測試，其檢測結果等級為「9」（即金屬鍍鋅
    表面受損面積小於百分之0.1），且無變色現象，此有相關
    檢測報告可稽。是以，被上訴人鍍鋅原料耐久性甚佳，且不
    易掉色。又被上訴人公司人員乙○○（Joni Lin）與上訴人
    公司設於大陸東莞威盟公司總經理丙○○（Harry Hu）於（
    2006年）即95年10月11日共同簽定第一期訂購確認單上（下
    簡稱系爭訂購確認單）之註備欄上「技術費」文句，係表示
    被上訴人要教導上訴人調製電鍍藥水的比例的費用而言；另
    「試產完成」文句，係表示上訴人在大陸的電鍍廠建廠完成
    ，生產線可以開始運作而言。再者，據證人林志鴻證詞，足
    證上訴人業已「試產完成」，上訴人自應給付系爭貨款。又
    本件為一般買賣契約，並非試驗買賣，更無承攬契約性質等
    語。並求為判決駁回對造之上訴。
二、上訴人則以：查上訴人否認有所謂「第一期」及所謂「後期
    」之系爭貨款之分，自始自終只有一張訂購單，即系爭訂購
    單原料產品。又查系爭訂購確認單備註欄謂『以上報價為台
    幣FOB不含稅及三十萬技術費及其他費用』，足以證明本件
    並非單純的原料採購契約。申言之，系爭訂購確認單備註欄
    上「技術費」文句，係表示被上訴人必須提供一定的技術，
    故與承攬契約性質及試驗買賣有關。又「試產完成」文句，
    係表示被上訴人將其提供的技術用在產品上，試驗電鍍出來
    的產品須達到證一所約定的品質（即達到國際標準ASTM鹽霧
    測試至少24小時以上無腐蝕、變色、剝落等現象），故與承
    攬契約性質及試驗買賣有關。然據證人張銘泳、丙○○等證
    詞，足以證明被上訴人所提供之電鍍原料未達其所保證之品
    質，而其所做出之產品並未亦未符合上訴人之要求（即未達
    ASTM國際標準），即未符合「試產完成」，上訴人自得拒付
    系爭貨款。被上訴人必須加以技術指導，保證以被上訴人的
    電鍍原料及技術所電鍍出之產品能達到國際標準ASTM鹽霧測
    試至少24小時以上無腐蝕、變色、剝落等現象，若無法完成
    此工作即達到『試產完成』，依該訂購單之約定，被上訴人
    應不得向上訴人請求尾款，否則若僅為單純的電鍍原料採購
    契約又何需約定技術費用？又何須約定『尾款於試產完成後
    壹次付清』？故兩造之訂購確認單實具有承攬之性質，被上
    訴人需完成一定之工作將其電渡原料調劑塗裝於五金產品上
    ，產品經測試之結果，達到ASTM國際標準始謂試產完成，未
    達試產完成之階段，上訴人自無給付價金之義務等詞置辯。
    並求為判決：(一)原判決廢棄。(二)上開廢棄部分被上訴人於第
    一審之訴駁回。(三)第一、二審訴訟費用由被上訴人負擔。(四)
    如受不利判決，上訴人願供擔保請准宣告免假執行。
參、法官協議兩造爭點整理（見本審卷第46頁及其反頁）：
一、兩造不爭執事項：
  (一)良啟五金鐵網股份有限公司向元禾發國際貿易股份有限公司
    採購鍍鋅原料前，曾要求元禾發國際貿易股份有限公司提供
    樣品，嗣經良啟五金鐵網股份有限公司分別於95年7月20日
    、同年8月25日、同年9月6日將樣品送往金屬工業研究發展
    中心、SGS材料及工程實驗室測試，其檢測結果等級為「9」
    （即金屬鍍鋅表面受損面積小於百分之0.1），且無變色現
    象。
  (二)元禾發國際貿易股份有限公司人員乙○○（Joni Lin）與良
    啟五金鐵網股份有限公司設於大陸東莞威盟公司總經理丙○
    ○（Harry Hu）於95年10月11日簽定訂購確認單。其確認單
    上之備註欄形式上記載之文字不爭執。
  (三)良啟五金鐵網股份有限公司已給付貨款（含定金、技術費）
    合計2,162,800元。
  (四)良啟五金鐵網股份有限公司大陸廠名為威盟五金塑膠製品有
    限公司（威盟廠），位於廣東省東莞市企石鎮東平管理區。
  (五)良啟五金鐵網股份有限公司設於大陸電鍍廠名為威盟五金電
    鍍廠，並租用位於廣東省惠州市博羅縣龍溪鎮夏寮工業區（
    大陸商）大宇塑膠廠A1車間。李黎明為該威盟廠的員工。
二、兩造爭執事項：
    第1期訂購確認單所載「技術費」及「試產完成」之定義為
    何？
肆、得心證之理由：
一、被上訴人主張兩造於前開時地，有系爭電鍍原料之買賣交易
    ，上訴人固不諱言有系爭電鍍原料之交易，然抗辯該買賣交
    易之性質含「試驗買賣」及「承攬契約」性質，是本件首應
    審究者，厥為兩造於上開時地，買賣交易之性質如何，茲分
    述如下：
  (一)按解釋意思表示，應探求當事人之真意，不得拘泥於所用之
    辭句，民法第98條定有明文。查兩造於上開時地簽訂系爭訂
    購確認單，又其備註欄載明：「以上報價為台幣FOB臺灣，
    不含稅及參拾萬元的技術費及其他費用。已收到預付壹拾萬
    元技術費，及訂金伍拾萬元共新台幣陸拾萬元整。貨品裝櫃
    結關前請另附50%貨款1,822,525和鋅錠562,800，共2,385,3
    25。尾款1,822,525及技術費200,000共2,022,525。於試產
    完成後壹次付清。
    －－－－－－－－－－－－－－－－－－－－－－－－－－
    良啟五金鐵網股份有限公司、元禾發國際貿易股份有限公司
        丙○○（Harry Hu）    乙○○（Joni Lin）
              （簽名）               （簽名）         」
    有該系爭訂購確認單在卷可按（見原審卷第59頁），復為兩
    造所不爭執，自屬實在。又上訴人向被上訴人採購鍍鋅原料
    前，曾要求被上訴人提供樣品，嗣經上訴人分別於95年7月
    20日、同年8月25日、同年9月6日將樣品送往金屬工業研究
    發展中心、SGS材料及工程實驗室測試，其檢測結果等級為
    「9」（即金屬鍍鋅表面受損面積小於百分之0.1），且無變
    色現象，亦如前述，並有樣品測試報告在卷可按（見原審卷
    第23-27頁），亦屬實在。
  (二)又兩造就系爭訂購確認單上「技術費」及「試產完成」之定
    義為何？互有爭執。然查，被上訴人於原審自認：「所謂『
    試產完成』其意係被告（按即上訴人良啟五金鐵網股份有限
    公司）建立生產線並將原料【電鍍】於金屬物品而言」等詞
    在卷（見原審卷第21頁）。進於原審辯論庭中自承：「付款
    期限是從第一份訂購單可以看出付款期限是在試產完成之後
    。試產完成業界的說法就是【電鍍完】，產品可以【賣】之
    後就是試產完成」等語在卷（見原審卷第48頁）。次查，系
    爭訂購確認單上有高達30萬元之額外「技術費」，而非買賣
    之「價金」，足見本件兩造之買賣交易，顯非單純「買賣契
    約」。次查證人丙○○於本院結證證稱：「（法官問：確認
    單上『技術費』之定義？）．．．．．．．．．，所以必須
    要由原料的供應廠商（即元禾發國際貿易股份有限公司）協
    助良啟五金鐵網股份有限公司設於大陸的威盟公司技術指導
    的費用。（法官問確認單上『試產完成』之定義？）試產完
    成就是要元禾發國際貿易股份有限公司提供藥水及技術，電
    鍍出來的產品必須通過SGS測試標準與當初元禾發國際貿易
    股份有限公司所提供的樣品相符．．．SGS是一家國際第三
    方品質認證的公司。他們會依照ASTM美規的鹽霧測試標準，
    測試五金產品達到我方要求24小時以上不會銹蝕的標準」等
    語（見本審卷第43、44頁）。復參之證人即被上訴人公司負
    責人配偶兼公司人員乙○○於本院證稱：「試產完成的定義
    是指：電鍍藥水調配好可以電鍍在五金產品上」（見本審卷
    第45頁反面）。足證上訴人除向被上訴人購買系爭電鍍原料
    ，同時支付被上訴人30萬元之高額「技術費」，並由被上訴
    人提供電鍍藥水及技術，使該電鍍藥水調配後可「電鍍」在
    五金產品，符合SGS測試標準，始完成工作，上訴人再付貨
    款，自有民法第490條承攬契約性質。是乙○○證稱：「技
    術費的定義僅電鍍藥水所調配內容的費用由良啟五金鐵網股
    份有限公司負擔」云云（見本審卷第45頁反面），乃避就卸
    責之詞，自不足採。又證人丙○○於本院結證證稱：「（法
    官問：本件是否有『試產完成』？）沒有，因為這不是傳統
    的電鍍，所以必須由元禾發國際貿易股份有限公司提供技術
    指導，而元禾發國際貿易股份有限公司由被上訴人法定代理
    人戊○○大約帶同三人技術員（有張銘游等；其餘名字忘記
    ）到大宇A1車間技術指導，但因電鍍出的產品表面光亮度無
    法達到元禾發國際貿易股份有限公司當初所提供的樣品相符
    ，也沒有辦法通過SGS鹽霧測試，所以無法試產完成」等詞
    在卷（見本審卷第43頁）。而證人張銘泳於本院結證證稱：
    「我是被上訴人元禾發國際貿易股份有限公司的供應商，供
    應電著塗料．．．．（上訴人訴訟代理人問：請求詢問證人
    張銘泳：有關前次庭期證人丙○○證述，被上訴人法定代理
    人戊○○帶同技術人員證人張銘泳等到大陸廣東省龍溪鎮夏
    寮工業區大宇五金塑膠廠Ａ１車間技術指導，是否有此事？
    《並提示本院卷》）有此事，因我賣被上訴人元禾發國際貿
    易股份有限公司電著塗料，被上訴人元禾發國際貿易股份有
    限公司轉賣予上訴人良啟五金鐵網股份有限公司設於大陸之
    威盟廠，所以當時我是到大陸做電著塗料的調配藥水工作，
    因為那是我供應的東西。．．．（上訴人訴訟代理人問：請
    求詢問證人張銘泳：前後到大陸所做的電著調配工作歷時多
    久？及所需時間的原因？）陸陸續續大約去配藥水約一年的
    時間。因為整個做出來的產品品質不理想，且做出來的產品
    未達威盟廠的要求，亦未達ASTM的標準。（法官問：是否有
    成功達到威盟廠所要求的ASTM標準？）一直都沒有達成．．
    ．．．．」等詞在卷（見本審卷第65-66頁）。而被上訴人
    亦自承伊曾向張銘泳購買藥水等詞在卷（見本審卷第100頁
    反面），足證被上訴人出售系爭電鍍原料，經證人張銘泳一
    年之調配，並未成功用於電鍍產品上。申言之，即被上訴人
    並未「試產完成」。又證人林志鴻雖於本院證稱：伊於2007
    年4月送貨時去過一次威盟廠，看到威盟廠當時有一條生產
    線（含二條主槽與一條副槽）已經完成，正在生產鐵線，屬
    於衛浴及廚房類云云（見本審卷第68頁），然其證詞非但與
    上開證人丙○○、張銘泳證詞不符，且證人林志鴻僅為被上
    訴人公司客戶即久田洋傘有限公司之經理（見本審卷第67頁
    反面），並非電鍍專業人員，要難判斷生產線之是否完成，
    故證人林志鴻證詞，不足採信。
二、又按民法第四百九十條規定：「稱承攬者，謂當事人約定，
    一方為他方完成一定之工作，他方俟工作完成，給付報酬之
    契約」。又同法第五百零五條第一項規定：「報酬應於工作
    交付時給付之，無須交付者，應於工作完成時給付之」。足
    見除當事人間另有特約外，定作人僅對於承攬人完成之工作
    ，負有給付報酬之義務。查兩造於前開時地，所為系爭電鍍
    原料之買賣交易，既屬「承攬契約」性質，如前所述，則系
    爭貨款亦有報酬性，然查被上訴人既未「試產完成」，即未
    完成工作，則上訴人拒付系爭貨款，洵屬有據。
伍、綜上所述，被上訴人本於買賣之法律關係，請求上訴人給付
    系爭貨款3,935,748元及其法定遲延利息，為無理由，不應
    准許。上訴人抗辯，尚屬可信。是原審判命上訴人如數給付
    系爭貨款及其法定遲延利息，並為假執行之宣告，自有未洽
    。上訴意旨指摘原判決不當，求予廢棄改判，為有理由。自
    應由本院予以廢棄改判，如主文第二項所示。
陸、本件事證已臻明確，兩造其餘攻擊或防禦方法及所提證據，
    均與本院心證之形成，不生影響，爰不一一再加以論述，併
    此明。
柒、據上論結，本件上訴為有理由，依民事訴訟法第四百五十條
    、第七十八條，判決如主文。
中    華    民    國    98    年    11    月    17    日
          民事第七庭    審判長法  官  童 有 德
                              法  官  曾 謀 貴
                              法  官  陳 繼 先
以上正本係照原本作成。
如對本判決上訴，須於收受判決送達後20日內向本院提出上訴書
狀，其未表明上訴理由者，應於提出上訴後20日內向本院提出上
訴理由書（須按他造人數附具繕本）。
上訴時應提出委任律師為訴訟代理人之委任狀。具有民事訴訟法
第466條之1第1項但書或第2項之情形為訴訟代理人者，另應附具
律師及格證書及釋明委任人與受任人有該條項所定關係之釋明文
書影本。
                              書記官  陳 三 軫
中    華    民    國    98    年    11    月    17    日
                                                      Ｖ


司法院資訊處製作；財團法人民間司法改革基金會備份。
